臺灣新北地方法院板橋簡易庭民事簡易判決
109年度板建簡字第56號
原      告  何茂春  
訴訟代理人  雷皓明律師
複代理人    徐棠娜律師
被      告  李蘇珠貝
訴訟代理人  李玉梅  
上列當事人間請求損害賠償事件，本院於民國111年7月25日言詞
辯論終結，判決如下：
    主      文
一、被告應容忍原告及其僱用之修繕人員進入被告所有門牌號碼
    新北市○○區○○街○○○號三樓房屋內，進行原告所有門牌號碼
    新北市○○區○○街○○○號二樓房屋之天花板及牆壁部分之漏水
    修復工程，修復至不漏水之狀態。
二、被告應給付原告新臺幣貳拾玖萬零伍佰元，及其中新臺幣貳
    拾貳萬零伍佰元自民國一百零九年七月十七日起至清償日止
    ，暨其中新臺幣柒萬元自民國一百一十一年四月八日起至清
    償日止，均按週年利率百分之五計算之利息。
三、訴訟費用由被告負擔。
四、本判決得假執行。但被告如以新臺幣貳拾玖萬零伍佰元為原
    告預供擔保，得免為假執行。
    事實及理由
一、按訴狀送達後，原告不得將原訴變更或追加他訴。但請求之
    基礎事實同一者，不在此限，民事訴訟法第255條第1項第2
    款定有明文，而依同法第436條第2項規定，此於簡易訴訟程
    序亦有適用。本件原告於起訴時原請求：㈠被告應給付原告
    新臺幣（下同）220,500元，及自起訴狀繕本送達翌日起至
    清償日止，按年息百分之5計算之利息。㈡原告願供擔保，請
    准宣告假執行。嗣於民國111年4月7日提出民事追加訴之聲
    明狀更正聲明為：㈠被告應容忍原告及其僱用之修繕人員進
    入被告所有門牌號碼新北市○○區○○街000號3樓房屋內，進行
    原告所有門牌號碼新北市○○區○○街000號2樓房屋之天花板及
    牆壁部分之漏水修復工程，修復至不漏水之狀態。㈡被告應
    給付原告290,500元，及其中220,500元自起訴狀繕本送達翌
    日起至清償日止，暨其中70,000元自民事追加訴之聲明狀送
    達翌日起至清償日止，均按年息百分之5計算之利息。㈢原告
    願供擔保，請准宣告假執行。核原告所為訴之變更均係基於
    同一漏水之事實而為請求，依前開規定，應予准許。
二、原告主張：
　㈠緣原告將名下所有門牌號碼新北市○○區○○街000號1樓及2樓（
    下稱系爭房屋）出租予訴外人蔡智原，於109年1月28日經承
    租人蔡智原通知原告2樓天花板漏水，其已向新北市○○區○○
    街000號3樓（下稱系爭3樓房屋）屋主反應多次均未獲回應
    ，原告遂委託其子何亞倫與系爭3樓房屋所有權人即被告聯
    繫，並於同年2月3日會同水電人員田先生至系爭房屋1、2、
    3樓勘查現況。水電人員田先生勘查後，依其專業知識技能
    及相關經驗判斷係系爭3樓房屋之浴室地板滲水所致，雙方
    原定於109年2月22日就漏水之後續處理簽訂協議書，孰料被
    告於109年2月21日未經同意擅自進入系爭房屋，並以系爭房
    屋室內格局現況與竣工圖不同為由，空言指摘此為漏水原因
    而取消協議，原告於109年3月4日寄發存證信函要求被告修
    復漏水並賠償損失，惟被告仍以前開事由藉故拒絕處理，原
    告不得不提起本件訴訟，請求被告負損害賠償責任。　　
　㈡系爭房屋之天花板漏水係因被告之系爭3樓房屋浴室地板滲水
    所致，且因被告拒不處理，導致系爭房屋天花板長期積水滋
    生壁癌，被告應負損害賠償責任。原告已於109年3月7日委
    請駿瑩工程實業有限公司（下稱駿瑩公司）至系爭房屋勘查
    ，並就修復漏水、壁癌及天花板之費用進行估價為220,500
    元，依民法第213條第3項規定，原告請求被告賠償回復原狀
    所必要之費用為220,500元。
　㈢另系爭房屋前由原告出租予訴外人劉麗錦作為店面使用，自1
    09年1月出現漏水後，迄今已逾2年，因漏水情況嚴重，已影
    響訴外人劉麗錦使用租賃物即系爭房屋，經訴外人劉麗錦要
    求而允予每年減免一個月房屋租金，109年度及110年度累計
    已減免之租金為7萬元，故原告因漏水已受有租金損失7萬元
    ，原告自得請求被告賠償租金損失7萬元。
　㈣再者，本件於訴訟進行過程中，被告就其造成原告所有支系
    爭房屋漏水一事，始終逃避責任，經鑑定人於111年1月7日
    至系爭3樓房屋會勘漏水狀況時，亦消極抗拒不願配合，無
    法期待被告會配合讓原告進入被告系爭3樓房屋內，進行漏
    水修復工程，故請求被告應容忍原告自行僱工進入被告系爭
    3樓房屋內進行漏水修復工程。
　㈤為此，爰依公寓大廈管理條例第10條第1項、民法第184條第1
    項前段、第191項第1項本文、第767條第1項中段之規定，提
    起本件訴訟。並聲明：⒈被告應容忍原告及其僱用之修繕人
    員進入被告所有門牌號碼新北市○○區○○街000號3樓房屋內，
    進行原告所有門牌號碼新北市○○區○○街000號2樓房屋之天花
    板及牆壁部分之漏水修復工程，修復至不漏水之狀態。⒉被
    告應給付原告290,500元，及其中220,500元自起訴狀繕本送
    達翌日起至清償日止，暨其中70,000元自民事追加訴之聲明
    狀送達翌日起至清償日止，均按年息百分之5計算之利息。⒊
    原告願供擔保，請准假執行宣告。
三、被告則以下列陳詞置辯，並聲明：⒈原告之訴及其假執行之
    聲請均駁回。⒉如受不利判決，願供擔保請准宣告免為假執
    行。
  ㈠109年農曆春節期間，系爭房屋之承租人告知其2樓天花板有
    滴水，並多次進入被告家中浴廁查看，因浴廁地面乾爽，未
    發現漏水原因，故請抓漏師傅現場勘查，然勘查過程未以專
    業儀器檢測，僅依經驗判斷要拆除被告家中浴缸來施工，被
    告無法認同。故被告委請社區管理委員會委員蘇永燦另找師
    傅以不破壞被告家中浴廁的方式，用化學藥物填充縫隙來解
    決。後原告之子何亞倫到被告家中溝通，雙方同意以化學藥
    物填充縫隙方式施工，然對施工費用12,000元由誰支付未有
    定論。被告主張自本社區大樓落成即入住，從未有任何浴廁
    裝修工程，也善盡維護之責，保持地面完整及乾爽，無理由
    支付該筆費用。
  ㈡109年2月被告配偶李義男與蘇永燦委員經系爭房屋承租人同
    意勘查系爭房屋現況，赫發現見室內格局完全變更，並向社
    區管理委員會主任委員王國亮求證與竣工圖不符，自此始知
    原告拆除屋內牆壁、變更浴廁位置、遷移原有管線、上下2
    層樓後方陽台外推、破壞大樓外牆結構、佔用防火巷，導致
    建築物載重能力不足、不耐地震是漏水主因。被告請社區管
    理委員會從中協調皆未有結果。又被告就原告違建行為已向
    新北市政府提出陳情，並經新北市政府工務局使用管理科及
    違章建築拆除大隊確認原告違建屬實，列管在案。
  ㈢室內格局變更應依建築法規項主管機關申請辦理，由專業之
    建築師簽證負責，經工務局審查通過，以保障公共安全。且
    依公寓大廈管理條例第5條規定，區分所有權人對專有部分
    之利用，不得有妨害建築物之正常使用及違反區分所有權人
    共同利益之行為。原告竟擅自拆除屋內牆壁、變更浴廁位置
    等諸多違建行為，影響大樓結構安全。系爭房屋漏水及樓上
    住戶牆面龜裂，乃為原告違建導致之結果。依公寓大廈管理
    條例第12條規定，專有部分之共同壁及樓地板或其內之管線
    ，其維修費用由該共同壁雙方或樓地板上下方之區分所有權
    人共同負擔。但修繕費係因可歸責於區分所有權人之事由所
    致者，由該區分所有權人負擔。故本案應歸責於原告違建行
    為，由原告自行負擔修繕費用。
  ㈣被告認為原告減免租金是因為疫情，不是因為漏水。
四、法院之判斷：
  ㈠本件原告主張其為系爭房屋所有權人，其所有之系爭房屋2樓
    天花板漏水，且漏水原因與被告所有之系爭3樓房屋浴室地
    板疏於維護修繕有關，又原告因前開漏水之必要修復費用為
    220,500元，並受有租金損失7萬元之事實，業據原告提出系
    爭房屋及系爭3樓房屋之建物登記第一類謄本、109年3月4日
    存證信函、109年1月28日至4月10日之漏水照片、駿瑩公司
    估價單及勘查照片、房屋租賃契約書、訴外人劉麗錦出具之
    聲明書及其郵局存摺交易明細等件為據，核閱相符。
  ㈡又按當事人因妨礙他造使用，故意將證據滅失、隱匿或致礙
    難使用者，法院得審酌情形認他造關於該證據之主張或依該
    證據應證之事實為真實，民事訴訟法第282條之1第1項定有
    明文，另「他住戶因維護、修繕專有部分、約定專用部分或
    設置管線，必須進入或使用其專有部分或約定專用部分時，
    不得拒絕。」公寓大廈管理條例第6條第1項第2款亦有明文
    。本件原告主張系爭房屋天花板漏水及漏水原因之事實，業
    經舉證如前，被告對於原告主張漏水乙事並不爭執，其固否
    認漏水原因與被告有關，並以前詞置辯。經原告於本案訴訟
    中，就其主張系爭房屋漏水原因與被告所有之系爭3樓房屋
    疏於修繕維護乙節，聲請本院委請鑑定機關為漏水原因鑑定
    ，經本院委託社團法人新北市土木技師公會（下稱土木技師
    公會）派員鑑定，經該會初勘後，土木技師公會技師曾於11
    0年12月13日上午電話聯絡被告，約詢可以配合鑑定之日期
    時間，惟被告僅告知需要函文給本院後再確認後續，嗣後土
    木技師公會技師於110年12月19日、20日上午電話連絡，被
    告均未接電話，此經土木技師公會110年12月23日函文記載
    明確（見本院卷二第57頁），經本院排定兩造應於111年1月
    7日配合進行會勘，並預先通知兩造前開會勘期日，該通知
    亦已合法送達被告，有本院送達證書附卷可稽（見本院卷二
    第67頁），然於111年1月7日9時30分許會勘期日，鑑定技師
    以電話聯絡被告仍無人接聽，經社區大樓管理處協助聯絡被
    告，亦無人接聽，致鑑定人無法完成漏水原因之鑑定作業等
    情，有土木技師公會111年1月10日新北土技字第1110000099
    號函之說明二、三部分：「本會林煥程技師及徐惠娟技師於
    111年1月7日上午9時30分，先以電話0000-000000連絡被告
    （為被告訴訟代理人之誤載）李玉梅無人接聽後，再至大樓
    管理處請其協助聯絡新北市○○區○○街000號三樓，亦無人接
    聽，故當日僅於新北市○○區○○街000號二樓進行鑑定，合先
    述明。」、「因受限於無法進入新北市○○區○○街000號三樓
    ，本會僅能進行貴庭110年11月15日新北院賢民心109板建簡
    字第56號函中之「二、（一）新北市○○區○○街000號二樓房
    屋之漏水位置為何？」等語載明在卷（見本院卷二第69頁）
    ，足見被告明知原告已聲請鑑定，並由本院委請鑑定機關到
    場鑑定，猶故意不配合鑑定機關進入系爭3樓房屋屋內以查
    明漏水原因，已構成無正當原因而妨害原告聲請鑑定之舉證
    行為。再者，土木技師公會111年2月15日新北土技字第1110
    000488號鑑定報告書之鑑定結果記載：「本會於111年1月7
    日上午9點30分至現場會勘，會勘時肉眼觀察新北市○○區○○
    街000號二樓平頂確實有漏水現象，且持續有水從混凝土板
    中滴落，其漏水位置本會均於現場拍照並標示於二樓鑑定範
    圍平頂平面示意圖上」等情（件鑑定報告書第5頁），堪信
    原告主張系爭房屋有漏水情形，誠非子虛。故本院參酌原告
    主張漏水乙事及前開土木技師公會到場會勘狀況，暨被告拒
    絕配合鑑定之情形，依民事訴訟法第282條之1第1項之規定
    ，認原告關於系爭房屋漏水原因之主張應為真實。
  ㈢又被告固辯稱系爭房屋之漏水原因係因原告私自拆除屋內牆
    壁、變更浴廁位置、遷移原有管線、上下2層樓後方陽台外
    推，破壞大樓外牆結構，導致建築物載重能力不足所致，惟
    被告所提之竣工圖、系爭房屋照片、陳情書及新北市政府郵
    件回覆等資料，均係被告指謫原告系爭房屋有違建而為之主
    張及證明，就其抗辯本件漏水原因係因違建部分所引起乙節
    並無實質舉證，是被告此部分之辯解，自無可採。
  ㈣按所有人對於對於妨害其所有權者，得請求除去之；因故意
    或過失，不法侵害他人之權利者，負損害賠償責任；土地上
    之建築物或其他工作物所致他人權利之損害，由工作物之所
    有人負賠償責任；負損害賠償責任者，除法律另有規定或契
    約另有訂定外，應回復他方損害發生前之原狀；第一項情形
    ，債權人得請求支付回復原狀所必要之費用，以代回復原狀
    ，民法第767條第1項中段、第184條第1項前段、第191條第1
    項本文、第213條第1項、第3項分別定有明文。又侵權行為
    損害賠償責任規範之目的乃在防範危險，凡因自己之行為致
    有發生一定損害之危險時，即負有防範危險發生之義務。如
    因防範危險之發生，依當時情況，應有所作為，即得防止危
    險之發生者，則因其不作為，致他人之權利受損害，其不作
    為與損害之間即有因果關係，應負不作為侵權損害賠償責任
    （最高法院90年度台上字第1682號判決意旨參照）。次按他
    住戶因維護、修繕專有部分、約定專用部分或設置管線，必
    須進入或使用其專有部分或約定專用部分時，不得拒絕；住
    戶違反第1項規定，經協調仍不履行時，住戶得按其性質訴
    請法院為必要之處置；專有部分、約定專用部分之修繕、管
    理、維護，由各該區分所有權人或約定專用部分之使用人為
    之，並負擔其費用，公寓大廈管理條例第6條第1項第2款、
    第3項、第10條分別定有明文。又上開規定之立法理由乃在
    於明確規範區分所有權間之相鄰關係，以杜紛爭。故倘非進
    入相鄰區分所有權人之專有部分、約定專用部分，即無以完
    成其維護、修繕專有部分、約定專用部分或設置管線，該相
    鄰區分所有權人自有容忍之義務。查，系爭房屋2樓天花板
    之漏水為被告所有系爭3樓房屋浴室地板疏於維護修繕所致
    ，已如前述，則原告請求被告就系爭3樓房屋浴室進行漏水
    修繕，自屬有據，爰就原告請求分述如下：
    ⒈容忍修繕部分：
　　　被告就其造成原告房屋漏水一事，自始至終均採取消極不
      回應之態度迴避責任，已如前述。本院審酌以被告消極不
      回應之態度，縱使原告獲得勝訴判決，也無法期待被告有
      自行修復漏水的可能性。是以，本件原告請求被告容忍其
      自行僱工進入被告系爭3樓房屋內，進行漏水修繕至不漏
      水程度，本院認為確有必要，應予准許。
    ⒉原告請求被告賠償修復漏水、壁癌及天花板之費用220,500
      元部分：
　　　原告主張因被告系爭3樓房屋浴室地板防水層損壞，造成
      其2樓房屋之天花板漏水，其進行漏水修繕、天花板更新
      修繕之必要修復費用為220,500元，有駿瑩公司估價單附
      卷可稽（見本院卷一第55頁），故原告此部分請求，堪認
      有據。
    ⒊租金損失7萬元部分：
　　　按損害賠償，除法律另有規定或契約另有訂定外，應以填
      補債權人所受損害及所失利益為限，且依通常情形或已定
      之計劃或其他特別情事，可得預期之利益，視為所失利益
      ，民法第216條第1項、第2項定有明文。經查，原告主張
      因上開漏水已嚴重影響訴外人劉麗錦正常使用系爭房屋，
      經訴外人劉麗錦要求而允予每年減免一個月房屋租金，10
      9年度及110年度累計已減免之租金為7萬元，此有系爭房
      屋之房屋租賃契約書、訴外人劉麗錦出具之聲明書及原告
      匯款7萬元至訴外人劉麗錦帳戶之明細在卷可證（見本院
      卷二第109至123頁），是原告主張其因系爭3樓房屋浴室
      地板疏於修繕維護致系爭房屋2樓天花板漏水，並受有7萬
      元租金之損失，核屬有據。至被告抗辯此部分係因疫情所
      造成之損失，惟並未舉證以實其說，自無可採。
    ⒋綜上，原告得請求被告賠償之金額共計290,500元（計算式
      ：220,500+70,000＝290,500）。
    ⒌末按遲延之債務，以支付金錢為標的者，債權人得請求依
      法定利率計算之遲延利息。給付無確定期限者，債務人於
      債權人得請求時，經其催告而未為給付，自受催告時起，
      負遲延責任。其經債權人起訴而送達訴狀，或依督促程序
      送達支付命令，或為其他相類之行為者，與催告有同一之
      效力。應付利息之債務，其利率未經約定，亦無法律可據
      者，週年利率為百分之5，民法第233條第1項、第229條第
      2項及第203條分別定有明文。本件原告請求被告給付之損
      害賠償，係以支付金錢為標的，且無確定期限及約定利率
      ，故原告請求被告給付220,500元自起訴狀繕本送達翌日
      即109年7月17日起至清償日止，另請求被告給付70,000元
      自民事追加聲明狀繕本送達翌日即111年4月8日起至清償
      日止，均按週年利率百分之5計算之利息，併應准許。
五、綜上所述，原告依公寓大廈管理條例第10條第1項、民法第1
    84條第1項前段、第191項第1項本文、第767條第1項中段之
    規定，請求如主文第1、2項所示，為有理由，應予准許。
六、本件係依民事訴訟法第427條第1項適用簡易訴訟程序所為被
    告敗訴之判決，依同法第436條第2項、第389條第1項第3款
    規定，依職權宣告假執行。並依同法第436條第2項、第392
    條第2項規定，依被告之聲請酌定被告預供擔保得免為假執
    行之金額。至原告陳明願供擔保請准宣告假執行部分，僅係
    促使本院前開職權行使，附此敘明。
七、本件事證已臻明確，兩造其餘之攻擊防禦方法及所提證據，
    於判決結果不生影響，爰不一一論列，併此敘明。
八、訴訟費用負擔之依據：民事訴訟法第78條。　　
中　　華　　民　　國　　111 　年　　8 　　月　　18　　日
                  臺灣新北地方法院板橋簡易庭
                        法  官  陳怡親
以上為正本係照原本作成。
如不服本判決，應於送達後20日內，向本院提出上訴狀並表明上
訴理由，如於本判決宣示後送達前提起上訴者，應於判決送達後
20日內補提上訴理由書（須附繕本）。
中　　華　　民　　國　　111 　年　　8 　　月　　18　　日
      書記官  劉芷寧